【裁判字號】    89,上易,4172
【裁判日期】    890728
【裁判案由】    妨害公務
【裁判全文】
臺灣高等法院刑事判決                          八十九年度上易字第四一七二號
    上  訴  人
    即  被  告  乙○○
右上訴人即被告因妨害公務案件，不服臺灣桃園地方法院八十九年度易字第一二四三
號，中華民國八十九年七月二十八日第一審判決（起訴案號：臺灣桃園地方法院檢察
署八十九年度偵字第五六五０號，併辦案號：八十九年度偵字第一六五一七號）提起
上訴，本院判決如左：
    主  文
原判決撤銷。
乙○○傷害人之身體，處有期徒刑肆月，如易科罰金以佰元折算壹日。
    事      實
一、乙○○於民國（下同）八十九年四月十二日上午七時許，在桃園縣中壢市「內壢
    國民小學」內騷擾學童，「桃園縣警察局中壢分局內壢派出所」警員甲○○、葉
    國平據報前去處理，惟乙○○不服勸阻，仍咆哮、狂奔，甲○○為防免該校學童
    遭致葉某之危害遂趨前近身依法制止之際，詎乙○○竟猝然持樹枝刺向甲○○並
    以口緊咬黃員之右耳，使之受有右上眼瞼裂傷五公分、右耳垂斷裂傷口達十公分
    之傷害，當場對於依法執行職務之公務員施以強暴。
二、案經桃園縣警察局中壢分局報請及被害人甲○○訴請台灣桃園地方法院檢察署檢
    察官偵查起訴及移請併辦。
    理      由
一、訊之上訴人即被告乙○○固坦承於前揭時、地有妨害公務、傷害之犯行，但辯稱
    ：是警察先向其挑釁，其方有上揭行為云云。但查右揭事實，業據證人甲○○、
    葉國平於原審審理時，結證甚詳，並有台灣省立桃園醫院診斷證明書一紙及被告
    乙○○持用之樹枝照片一幀在卷可憑，稽以被告於警訊自承：我用手持的木棍（
    即樹枝）打甲○○的頭部，並用嘴咬掉甲○○的右耳垂，偵查中並供稱：我就咬
    黃警員的耳朵各等語，據而足徵黃、葉二員之證述屬實，胥值採信，是被告確有
    前開犯行，灼然無疑。另查被告於學童上學期間，在小學內爬樹，其情狀足堪騷
    擾學童之安寧，是以警員獲報前去處理，被告竟對之施以強暴行為致使警員受傷
    ，竟空言否認犯行，核屬卸責之詞，不足採信。上訴意旨指稱：被告患有躁鬱精
    神疾病云云，但查，本院觀諸被告於審理期間對答如流，言詞清晰清楚，且對於
    行為時之情狀記憶明確，又查其對於警員前來逮捕，猶知躲避並適時反抗，足證
    其精神狀況尚未達心神喪失精神耗弱之程度。綜上，本件事證已明，被告犯行洵
    堪認定，應依法論科。
二、按行政機關為阻止危害之發生，而有即時處置之必要時，得為對於人管束之即時
    強制，行政執行法第三十六條第一項、第二項定有明文。被告既在「內壢國民小
    學」內騷擾學童並咆哮、狂奔，顯有危害校內學童之虞，因之，警員甲○○前去
    取締制止，自屬依法執行職務之行為，職是，被告當場對於依法執行職務之公務
    員施加暴力，並致使告訴人即警員甲○○受傷，核其所為係犯刑法第一百三十五
    條第一項之妨害公務罪、第二百七十七條第一項傷害罪。二罪間，因係同時地所
    致，應依想像競合關係從一重以傷害罪處斷。
三、原審對於被告予以論罪科刑，固非無見。但查被告前揭傷害犯行已據被害人提出
    告訴並經檢察官移請本院併辦（台灣桃園地方法院檢察署八十九年度偵字第一六
    五一七號），原審未及審酌論究，於法即有未合，被告上訴否認犯罪，雖無理由
    ，但原判決既有上揭可議之處，即應由本院加以撤銷改判。爰審酌被告犯罪動機
    、目的、手段、犯行所生危害及犯後態度等一切情狀，量處如主文所示之刑，並
    諭知易科罰金之折算標準。
四、樹枝一支雖為被告持以犯罪所用之物，惟該支樹枝係被告在校園內隨意順手拿取
    且用後即丟，難認有將之據為己有之意，非可認係屬被告所有，自不得宣告沒收
    ，末此敘明。
五、據上論斷，應依刑事訴訟法第三百六十九條第一項前段、第三百六十四條、第二
    百九十九條第一項前段，刑法第一百三十五條第一項、第二百七十七條第一項、
    第五十五條、第四十一條，罰金罰鍰提高標準條例第一條前段、第二條，判決如
    主文。
本案經檢察官沈明倫到庭執行職務。
中      華      民      國      九十      年      元      月      三    日
                              臺灣高等法院刑事第九庭
                                  審判長法  官  李  文  成
                                        法  官  何  菁  莪
                                        法  官  周  盈  文
右正本證明與原本無異。
不得上訴。
                                        書記官  余  姿  慧
中    華    民    國      九十    年     元         月        三        日
附錄    本判決論罪科刑法條：
刑法第一百三十五條第一項
對於公務員依法執行職務時，施強暴脅迫者，處三年以下有期徒刑、拘役或三百元以
下罰金。
刑法第二百七十七條第一項
傷害人之身體或健康者，處三年以下有期徒刑、拘役或一千元以下罰金。


司法院資訊處製作；財團法人民間司法改革基金會備份。
